【裁判字號】    97,訴,1054
【裁判日期】    980625
【裁判案由】    侵權行為損害賠償
【裁判全文】
臺灣臺南地方法院民事判決              97年度訴字第1054號
原        告  甲○○
被        告  丙○○
                        3號
被        告  丁○○
兼上列被告
訴訟代理人    乙○○    住台南.
                        居台南.
                        身分證.
上列當事人間侵權行為損害賠償事件，本院於98年6月11日言詞
辯論終結，判決如下：
    主  文
被告丁○○應給付原告新臺幣壹萬元，及自民國九十七年八月九
日起至清償日止，按週年利率百分之五計算之利息。
原告其餘之訴駁回。
訴訟費用新臺幣捌仟柒佰元，由被告丁○○負擔新臺幣壹佰零玖
元，餘新臺幣捌仟伍佰玖拾壹元由原告負擔。
本判決原告勝訴部分得假執行。但被告如以新臺幣壹萬元為原告
預供擔保，得免為假執行。
    事實及理由
一、原告起訴主張：
  (一)原告與被告乙○○係夫妻，被告丁○○、丙○○二人與乙○○係姊妹，於民國95年7月29日下午9時30分許，被告乙○○
    與被告丁○○、丙○○及訴外人劉濬紳（即丁○○之夫），
    先於原告位於台南縣善化鎮○○路所授課之補習班喧鬧，並
    將其等所乘坐之二部車前後包夾甲○○所駕停放路邊之車輛
    ，不讓原告離去，原告因不願與被告等發生衝突乃步行離開
    。惟，被告等人尾隨跟蹤在後約一、二公里，一再叫囂辱罵
    原告。後於善化鎮○○路國碩餐廳前，被告等人出手毆打原
    告成傷。嗣而於原告避入善化鎮○○路、忠孝路口全家便利
    商店公眾得出入之場合時，被告三人仍一再尾隨原告，高聲
    辱罵指摘原告係「玉井工商的老師…把小孩藏在情婦那，…
    玉井工商化工科的老師，在外搞外遇... 」等語，來毀謗、
    公然侮辱原告，令原告至為難堪，精神上痛苦不堪，至今情
    景揮之不去。
  (二)按「因故意或過失，不法侵害他人之權利者，負損害賠償責
    任。故意以背於善良風俗之方法加損害於他人者亦同。」「
    數人共同不法侵害他人之權利者，連帶負賠償責任“不能知
    其熟為加害人者，亦同。」、「不法侵害他人之身體、健康
    、名譽、自由、信用、隱私、貞操，或不法侵害其他人格法
    益而情節重大者，被害人雖非財產上之損害，亦得請求賠償
    相當之金額。其名譽被侵害者，並得請求回復名譽之適當處
    分。」民法第184條第1項、第185條第1項、第195條第1項均
    定有明文。本件被告等與原告本係配偶、姻親關係，亦均為
    讀書識字之輩，甚或為人師表。即或因原告與被告乙○○二
    人夫妻感情不睦，亦應知與人相處當守分際，即或無法維持
    親屬情誼，亦應相互尊重，克守己份，不應刻意引起紛爭。
    熟知被告等人明知原告為人師表，其名譽、形象及社會評價
    等人格權益尊嚴對原告至為重要，稍有損害，人格影響至鉅
    。被告等竟至原告工作場所喧擾，刻意滋生事端，連原告離
    去爭執場所，仍尾隨跟蹤在原告身後，先將原告毆打成傷，
    復在公眾得出入之場合，公然叫囂、辱罵、毀謗、指摘原告
    在外搞外遇，把小孩送到情婦那兒等語，令原告羞辱，痛苦
    萬分。可見被告等存心不善，嚴重侵害原告身體、健康、名
    譽、隱私等法益，並使原告對人際關係產生不信任情感，時
    常於半夜惡夢連連，驚懼難眠，受辱之情揮之不法，精神上
    痛苦不堪，傷害至鉅。從而，原告依侵權行為法律關係，請
    求被告等連帶賠償非財產上之損害新台幣（下同）80萬元予
    原告，及自民事起訴狀繕本送達翌日起至清償日止，按年息
    百分之5計算之利息。
  (三)為此聲明：
    1.被告等應連帶給付原告80萬元整，及自起訴狀繕本送達之
      翌日起至清償日止，按年息百分之五計算之利息。
    2.訴訟費用由被告等共同負擔。
    3.本件原告願供擔保，請宣告准予假執行。
二、被告則辯以：
  (一)原告所稱被告等三人於95年7月29日下午9時30分許，於原告
    授課之補習班喧鬧，並包夾其坐車，後於善化鎮○○路國碩
    餐廳前毆打原告成傷，嗣於全家便利商店高聲辱罵指謫原告
    係「玉井工商的老師·……把小孩藏在情婦那·…玉井工商
    化工科的老師，在外搞外遇，·…」等語，以上所稱皆非事
    實，被告等三人完全沒有做出原告所稱之事，原告所稱之事
    完全不存在且與事實不符，請求無理由，請鈞院駁回原告之
    訴。
  (二)依鈞院96年度簡上字第548號刑事判決書內容所述，「告訴
    人甲○○指訴之目的，係在使被告乙○○、丙○○、丁○○
    三人受刑事訴追，證明力較一般證人之陳訴薄弱，而其所指
    證遭被告三人共同毆傷之情節，既然與在場證人陳朝旺、馬
    嘉源之前揭證詞不相一致，又與卷附受傷情形照片不完全一
    致，即應認其指訴有瑕疵而無法據予採信，另其提出之診斷
    證明書，僅能證明其就醫當時之身體狀況，不足以補強證明
    其所指證受傷經過為真實可採，依照上開說明，自無法僅憑
    告訴人甲○○前開有瑕疵之證詞，即為被告三人有罪之認定
    ，從而，基於無罪推定原則，應為被告三人無罪判決之諭知
    。」
  (三)被告乙○○沒有職業沒有收入，社會地位經濟能力偏低，原
    告請求80萬元不合理。
  (四)當時確實原告把小孩放在訴外人林姵臻那裡，當時我們有去
    新市派出所報案，林珮臻有承認當天小孩在她那，在離婚案
    件中，法官認為原告與林珮臻有婚外情，另外22時8分19秒
    開始「玉井工商的老師，玉井工商化工科的老師，在外面搞
    外遇」這句話，螢慕上並沒有出現人物，無法看出是何人對
    何人說出這句話，丁○○指著原告是說他是老師，並沒有任
    何侮辱的意思。
  (五)勘瞼光碟部分被告丁○○講「他把小孩藏在情婦那裡，他又
    是當老師」這句話，是因為被告丁○○被原告打之後，附近
    有一個老人問丁○○，為什麼被原告打，丁○○才告訴該位
    老人這句話，因為該位老人也是報案的證人，且當時丁○○
    被打情緒比較激動，聲量才比較大他只是說給該名老人聽，
    也沒有指名道姓，也沒有要讓周圍人聽的意思。
  (六)為此聲明：
    1.原告之訴及假執行聲請駁回。
    2.訴訟費用由原告負擔。
    3.如受不利判決，被告願供擔保，准免予假執行。
三、本件不爭執事項如下：(一)原告與被告乙○○係夫妻，被告丁○○、丙○○二人與乙○○係姊妹。(二)兩造互告傷害之刑事
    案件部分業經本院96年度簡上字第548號判處兩造均無罪，
    並經上訴駁回確定。
四、得心證之理由：經本院協同兩造整理本件爭點確認為：(一)被
    告三人是否於95年7月29日下午10時許，在台南縣善化鎮○○路、忠孝路口全家便利商店之公眾得出入場合，高聲辱罵
    指摘原告係「玉井工商的老師…把小孩藏在情婦那，…玉井
    工商化工科的老師，在外搞外過，…」等語毀謗、公然侮辱
    原告？致原告受有損害？是本院就前開兩造所確認之爭點判
    斷如下：
  (一)按民法上名譽權之侵害非即與刑法之誹謗罪相同，名譽有無
    受損害，應以社會上對個人評價是否貶損作為判斷之依據，
    苟其行為足以使他人在社會上之評價受到貶損，不論其為故
    意或過失，均可構成侵權行為，其行為不以廣佈於社會為必
    要，僅使第三人知悉其事，亦足當之（最高法院90年台上字
    第646號判例意旨參照）。是所謂之名譽，乃指人格之社會
    評價，名譽有無受侵害，應以社會上對其評價是否貶損以為
    斷。
  (二)本件被告丁○○於95年7月29日22時5分12秒在台南縣善化鎮
    ○○路、忠孝路口全家便利商店內確實有說「他把小孩藏在
    情婦那裡，他又是當老師」這句話，另因勘驗之監視系統螢
    幕上有被告丁○○舉起左手指著位於被告丁○○前方之原告
    ，故可判斷是被告丁○○對原告所言等情，業據本院勘驗上
    開全家便利商店件事系統螢幕畫面，並製有勘驗筆錄1份在
    卷可稽（本院卷第137頁）。而原告之工作職位為老師，被
    告丁○○所言前開言語，乃以使人難堪為目的之謾罵，其意
    義已表示不屑、輕蔑及鄙視，並無善意「批評」之意見在內
    ，顯非言論自由保障之範圍；又上開位於善化鎮○○路、忠
    孝路口全家便利商店屬不特定人得出入之公開場所，而被告
    於公開場合以上開言語謾罵原告，即有公開貶抑原告人格之
    意涵，足以對於原告個人在社會上所保持之人格、身份及地
    位，達貶損其評價之程度；且被告對原告所為行為，已使原
    告在精神上、心理上感受到難堪，足以侵害原告之名譽，應
    可認定。被告固辯稱：被告丁○○被原告打之後，附近有一
    個老人問丁○○為什麼被原告打？丁○○才告訴該位老人這
    句話，因為該位老人也是報案的證人，且當時丁○○被打情
    緒比較激動，聲量才比較大他只是說給該名老人聽，也沒有
    指名道姓，也沒有要讓周圍人聽的意思云云。然被告丁○○
    係舉起左手指著位於被告丁○○前方之原告說「他把小孩藏
    在情婦那裡，他又是當老師」等情，已據本院勘驗屬實。況
    本件被告乙○○另案告訴訴外人林姵臻與原告妨害家庭案件
    ，業經台灣台南地方法院檢察署檢察官於97年3月31日以96
    年度偵字第15715號不起訴處分在案，此業據本院調閱台灣
    台南地方法院檢察署96年度偵字第15715號案件核閱無訛，
    則本件事發當時，訴外人林姵臻與原告妨害家庭一事既經不
    起訴在案，被告丁○○猶以原告有情婦之詞指摘原告，則其
    上開所辯顯係避重就輕之詞而不足採憑。
  (三)再按，不法侵害他人名譽者，被害人雖非財產上之損害，亦
    得請求賠償相當之金額，民法第195條第1項定有明文。而所
    謂相當，自應以實際加害情形與其名譽影響是否重大，及被
    害者之身分地位與加害人之經濟情況等關係定之（最高法院
    第47年度台上字第1221號判例參照）。本件被告丁○○在公
    眾得出入之場所，以上開言論辱罵指摘原告，自係不法侵害
    原告名譽，原告請求賠償非財產上之損害，自屬有據。查原
    告及被告丁○○均從事教職，分別據兩造於本院言詞辯論期
    日陳明在卷，又兩造之財產狀況，復有本院依職權向稅務電
    子閘門調取之財產調件明細表附卷可稽。本院斟酌兩造之身
    分地位、教育程度、及兩造發生爭執之地點、當時情境，並
    原告在社會上評價受到貶損之程度，認原告請求被告給付80
    萬元之精神慰撫金，尚嫌過高，應以1萬元方屬相當，故原
    告於此範圍內慰撫金之請求，自屬有據，應予准許。
  (四)至原告主張被告乙○○及被告丙○○95年7月29日22時5分12
    秒在台南縣善化鎮○○路、忠孝路口全家便利商店內開始對
    原告說「他把小孩藏在情婦那裡，他又是當老師」；及被告
    三人於同日22時8分19秒說「玉井工商的老師，玉井工商化
    工科的老師，在外面搞外遇」，而侮辱及誹謗原告乙節，惟
    因上揭「他把小孩藏在情婦那裡，他又是當老師」這句話係
    被告丁○○所言，業經認定；而「玉井工商的老師，玉井工
    商化工科的老師，在外面搞外遇」這句話，則因當時螢幕上
    並未顯示有任何被告在場，所以無法判斷是何人所言等情，
    亦經製有勘驗筆錄1份在卷為據（本院卷第137頁）。從而原
    告依侵權行為規定，主張請求被告乙○○及被告丙○○連帶
    賠償非財產上之損害，即無理由，應予駁回。
五、綜上所述，原告依侵權行為法律關係，請求被告丁○○給付
    原告1萬元為，為有理由，應予准許。逾此部分之請求，則
    於法無據，應予駁回。
六、末按法院為終局判決時，應依職權為訴訟費用之裁判；各當
    事人一部勝訴、一部敗訴者，其訴訟費用，由法院酌量情形
    ，命兩造以比例分擔或命一造負擔，或命兩造各自負擔其支
    出之訴訟費用，民事訴訟法第87條第1項、第79條分別定有
    明文。經核本件訴訟費用額即裁判費8,700元，本院審酌前
    開判決結果，認本件訴訟費用以由被告負擔80分之1（元以
    下四捨五入），餘由原告負擔為適當，爰依前開規定，確定
    如主文第3項所示。
七、本件原告勝訴部分，所命給付之金額未逾50萬元，依民事訴
    訟法第389條第1項第5款應依職權宣告假執行；被告敗訴部
    分，並依職權宣告被告為原告預供擔保，得免為假執行。
八、據上論結：原告之訴為一部有理由、一部無理由，依民事訴
    訟法第79條、第87條第1項、第389條第1項第5款、第392條
    第2項、第3項，判決如主文。
中    華    民    國    98    年    6     月    25    日
                  民事第三庭    法  官  黃莉莉
以上正本係照原本作成。
如對本判決上訴，須於判決送達後20日內向本院提出上訴狀。
中    華    民    國    98    年    6     月    25    日
                                書記官  陳著振


司法院資訊處製作；財團法人民間司法改革基金會備份。
